【裁判字號】    98,交聲,1914
【裁判日期】    981218
【裁判案由】    交管條例聲異
【裁判全文】
臺灣板橋地方法院交通事件裁定        98年度交聲字第1914號
原處分機關  交通部公路總局臺北區監理所板橋監理站
異  議  人
即受處分人  甲○○
上列異議人因違反道路交通管理處罰條例案件，對於原處分機關
於民國九十八年三月十二日所為之板監裁字第裁四一－ＡＥＷ七
四一０三０號處分，聲明異議，本院裁定如下：
    主  文
異議駁回。
    理  由
一、原處分意旨略以：異議人即受處分人甲○○於民國九十七年
    四月二十六日九時五十三分許，騎乘車牌號碼ＤＷＢ－六六
    ０號輕型機車，行經臺北市○○街與杭州南路口時，因「駕
    車行經有燈光號誌管制之交岔路口闖紅燈」違規事實，為臺
    北市政府警察局中正第二分局警員攔停舉發，爰依道路交通
    管理處罰條例第五十三條第一項、第六十三條第一項第三款
    （裁決書漏載同條第一項第三款），對異議人闖紅燈部分裁
    處罰鍰新臺幣（下同）一千八百元，並記違規點數三點等語
    。
二、異議意旨略以：不是伊騎，請警方調閱錄影帶云云。
三、按汽車（含機器腳踏車）駕駛人，行經有燈光號誌管制之交
    岔路口闖紅燈者，處新臺幣一千八百元以上五千四百元以下
    罰鍰；又汽車駕駛人有第五十三條之情形者，除依原條款處
    罰鍰外，並予各記違規點數三點，道路交通管理處罰條例第
    五十三條第一項、第六十三條第一項第一款、第三款分別定
    有明文。
四、經查：
（一）異議人即受處分人甲○○於前揭時地，騎乘車牌號碼ＤＷ
      Ｂ－六六０號輕型機車，因有「闖紅燈」之違規事實，而
      為臺北市政府警察局中正第二分局南昌路派出所警員攔停
      舉發等情，有臺北市政府警察局北市警交字第ＡＥＷ七四
      一０三０號舉發違反道路交通管理事件通知單、交通部公
      路總局臺北區監理所板橋監理站板監裁字第裁四一－ＡＥ
      Ｗ七四一０三０號裁決書各一份在卷可稽，而此違規事實
      亦經臺北市政府警察局中正第二分局於九十八年四月六日
      以北市警中正二分交字第０九八三０三八八八００號函釋
      明確。
（二）復據證人即舉發警員廖中良於本院調查時到庭結證稱：當
      時確實有人騎乘這部機車被伊攔停，伊依據對方給伊的駕
      照、行照資料，有核對過機車後，因為時間太久人的部分
      伊沒有記憶，但是這部機車是正確的，而且當時機車是沒
      有失竊，如果異議人說該部機車不是異議人騎的話，異議
      人應該知道當時該機車是借給誰騎的，伊很難相信等語（
      見本院九十八年八月十九日訊問筆錄）。再按交通員警製
      單舉發違反道路交通管理處罰條例所列之違規事實，本質
      上為行政處分，係公務員基於職務上權力，依法就特定之
      具體事件所為具公法上效果之單方行政行為，其據以依法
      處分之事實認定亦為正確無誤，此與民事訴訟法第三百五
      十五條第二項規定：「文書依其程式及意旨得認作公文書
      者，推定其為真正」之情形相同，此乃為達到立法者賦予
      行政機關得當機處分以達其維護交通秩序、安全之行政目
      的，對於公務員之基本信賴與尊重，反之若謂公務員一切
      行政行為均需預留證據以證其實，則國家行政勢必窒礙難
      行，據此，刑事訴訟法就犯罪證據有關之規定中，與屬行
      政秩序罰之交通違規裁罰本質不合之部分，自不在準用之
      列。查證人廖中良與異議人並無怨隙，核無甘冒偽證重典
      及濫開罰單所必須面臨之刑事及行政責任，誣陷異議人之
      虞，本院既查無何證據足資證明證人廖中良有捏造事實違
      法取締之情事，則執勤員警上開舉發交通違規之證詞，自
      堪採信；且衡諸證人王志雄於本院調查時亦稱：時間太久
      ，伊不記得是否是在庭的異議人等語（見本院九十八年竹
      月十九日訊問筆錄）。證人如蓄意誣賴異議人，於本院調
      查時自可指認異議人為當日駕駛人，然證人仍據實表示因
      事隔久遠，而無法確認是否為異議人本人，印象業已模糊
      ，更可見證人王志雄所述，應均屬非虛。
（三）再者，本院依職權調取本院九十五年度板簡字第三九０號
      卷、臺灣高等法院九十六年度上易字第五０三號卷、臺灣
      板橋地方法院檢察署九十五年偵字第七三八一、四七九三
      號偵查卷，就上開卷宗內之異議人簽名筆跡，及異議人所
      提出交通違規案件陳述書、聲明異議狀內之簽名，與本件
      舉發違反道路交通管理事件通知單移送聯上『甲○○』字
      跡，一併送請內政部警政署刑事警察局鑑定，經該局以放
      大檢視及特徵比對法鑑定，比對結果認為系爭舉發通知單
      收受通知聯者簽章欄內「甲○○」之簽名，與上開卷宗、
      書狀內異議人平時書寫之字跡，不論在佈局、連筆方式、
      字體結構及筆劃特徵均屬相符，顯係同一人之筆跡，此有
      該局九十八年十月三十日刑鑑字第０九八０一三二一六九
      號鑑定書附卷可憑。承上所述，足證於本件舉發通知單上
      簽名之人確為異議人，堪認異議人確有本件違規行為無訛
      。
五、綜上所述，異議人以上情置辯，委無足採。原處分機關援引
    首揭規定，對異議人裁處罰鍰四千五百元並記違規點數三點
    ，於法尚無不合，本件異議為無理由，應予駁回。
據上論斷，應依道路交通案件處理辦法第十九條，裁定如主文。
中    華    民    國    98    年    12    月    18    日
                  交通法庭法  官  胡堅勤
上列正本證明與原本無異。
如不服本裁定，應於裁定送達後五日內敘明抗告理由，向本院提
出抗告狀。
                          書記官  梁宜庭
中    華    民    國    98    年    12    月    18    日


司法院資訊處製作；財團法人民間司法改革基金會備份。
